【裁判字號】    89,上訴,1537
【裁判日期】    900119
【裁判案由】    毒品危害防制條例
【裁判全文】
臺灣高等法院臺中分院刑事判決              民國八十九年度上訴字第一五三七號
    上  訴  人
    即  被  告  甲○○
                乙○○
右上訴人等因毒品危害防制條例案件，不服臺灣彰化地方法院中華民國八十九年七月
五日、五月三十日第一審判決（民國八十九年度訴字第二八六號，起訴案號：臺灣彰
化地方法院檢察署民國八十八年度偵字第八○九二號），提起上訴，本院判決如左：
    主      文
原判決撤銷。
甲○○轉讓第一級毒品，累犯，處有期徒刑壹年貳月。
乙○○轉讓第二級毒品，處有期徒刑捌月。
海洛因壹包（淨重零點壹捌公克）安非他命壹包（毛重零點伍公克）均沒收銷燬之。
    事      實
一、甲○○曾因違反麻醉藥品管理條例案件，經台灣彰化地方法院判處有期徒刑二月
    確定，於民國（下同）八十六年十一月五日易科罰金執行完畢。詎其仍不知悔改
    ，於八十八年七月六日上午約九時許，因欲吸用安非他命，而持其所有之海洛因
    ，至乙○○（另行審結）位在彰化市○○路三五九號之住處，以其所持有之第一
    級毒品海洛因一包（淨重○．一八公克，包裝重○．二公克），與乙○○交換第
    二級毒品安非他命一包（毛重○．五公克），而轉讓第一級毒品海洛因一包予乙
    ○○，並自蔡某處取得轉讓所得之第二級毒品安非他命一包（施用安非他命部分
    另案偵查），嗣於同年月六日九時五十分許，為警在彰化市○○路三六五號前查
    獲，並扣得其持有之安非他命一包（毛重○．五公克，扣於八十八年度偵字第七
    二○一號卷內，另扣得其持有之淨重○．○四公克海洛因一包部分未經起訴）及
    海洛因壹包淨重零點一八公克。
二、案經臺灣彰化地方法院檢察署檢察官簽分後偵查起訴。
    理      由
一、訊據上訴人即被告甲○○、乙○○分別於本院於調查或審理中固坦承持有前開毒
    品為警查獲，惟均矢口否認有前開犯行，被告甲○○辯稱當日係因想吸安非他命
    ，故向同案被告乙○○要一點安非他命施用，查獲毒品均係同案被告乙○○所交
    付，伊並未以海洛因與同案被告乙○○交換毒品安非他命云云。被告乙○○辯稱
    ：並未轉讓上開安非他命予甲○○，係因梁某向伊要求伊因梁某家庭因素而交付
    前開毒品，並未與被告甲○○交換扣案之第一級毒品，伊亦未持有上開第一級毒
    品云云。惟查，同案被告乙○○坦承為警查獲之安非他命係其轉讓予被告甲○○
    ，此核與被告甲○○供稱安非他命之來源相符，又同案被告乙○○於警訊時即供
    稱被告甲○○係「今天第一次來向我要，我給他安非他命，甲○○給我海洛因」
    、「（查扣之）海洛因一包毛重○．四公克，是我朋友甲○○給我的，拿來請朋
    友吸食」，於八十八年七月六日偵訊時亦坦承「海洛因○．四公克是甲○○與我
    交換安非他命○．五公克」，於原審法院審理時亦坦承（於詢問甲○○是否以海
    洛因與伊交換安非他命時答稱）「我說我只剩下那一些，他說那不然他以（海洛
    因）那個跟我換，就放於那邊」、「他有說不然他以其海洛因跟我交換」「七月
    六日早上約八點多，我在睡覺，他（指被告）叫醒我，時間不太確定。」、「在
    他（被告）身上查到之海洛因是他的，因曾提出要跟我（換安非他命），是當天
    早上說的」各等語，被告甲○○與同案被告乙○○關係密切，亦無冤仇，當不可
    能故為誣陷，故同案被告乙○○之供述堪信為實在，又被告甲○○為警查獲時，
    持有海洛因及安非他命各一包，經警詢問來源時，被告甲○○供稱係同案被告乙
    ○○提供，至同案被告乙○○家中時，同案被告乙○○供稱海洛因係被告甲○○
    與其交換等情，並經查獲之警員即証人蘇威仁、陳建良証述綦詳，且如被告甲○
    ○所述，伊既僅欲吸安非他命，豈可能未給付任何代價，而被告乙○○除交付伊
    所需之安非他命外，並另贈與海洛因？且核之常理，毒品既係違禁物，市價亦不
    低，查獲毒品數量亦非僅係供一次之施用量，顯然同案被告乙○○不可能平白提
    供安非他命予被告甲○○施用甚明，此外復有經查獲之毒品安非他命（扣得甲○
    ○施用毒品之八十八年度偵字第七二○一號案件中）一包在卷可稽，被告甲○○
    既係無償交付第一級毒品海洛因予同案被告乙○○，其所為即係轉讓毒品，被告
    乙○○交付第二級毒品予同案被告甲○○，其所為亦為轉讓毒品，故被告等前開
    所辯顯係事後卸責之詞均不堪採信，其等事証明確，犯行均洵堪認定。
二、核被告甲○○所為係犯毒品危害防制條例第八條第一項轉讓第一級毒品罪及同法
    第十一條第二項之持有第二級毒品罪，被告乙○○所為亦犯同條例第八條第二項
    轉讓第二級毒品罪及同法第十一條第一項之持有第一級毒品罪。被告甲○○除轉
    讓第一級毒品外，並持有扣案之第二級毒品安非他命一包，公訴人認被告甲○○
    所為僅犯轉讓第一級毒品罪，起訴法條應有漏引，被告乙○○除轉讓第二級毒品
    外並持有扣案之第一級毒品一包，公訴人認被告乙○○所為僅犯轉讓第二級毒品
    罪起訴法條亦有漏引，均應併予敘明。被告甲○○持有第一級毒品後將之轉讓，
    其持有之低度行為部分業為轉讓第一級毒品之高度行為吸收，被告乙○○持有第
    二級毒品後將之轉讓，其持有之低度行為應為轉讓之高度行為所吸收，不另論罪
    。被告等前開所犯二罪間均有方法結果之牽連關係，依刑法第五十五條牽連犯之
    規定，依序應從較重之轉讓第一級、第二級毒品罪處斷。被告甲○○曾因違反麻
    醉藥品管理條例案件，經原審法院判處有期徒刑二月確定，於八十六年十一月五
    日執行完畢，其於刑之執行完畢後五年內再犯本件有期徒刑以上之罪，係屬累犯
    ，依刑法第四十七條規定，加重其刑。原判決分別予以論處罪刑，固非無見，上
    訴人等上訴均指摘原判決處刑不當，固非有理，但原判決未細酌上訴人等依序所
    轉讓之毒品僅○‧一八公克、○‧五公克竟均量處有期徒刑貳年陸月，實嫌過重
    ，上訴人等亦指摘及此，洵屬有理，應由本院將原判決撤銷。爰審酌被告犯罪動
    機、目的、手段、所生危害及犯罪後態度等一切情狀，量處如主文第二、三項所
    示之刑。扣案之海洛因一包淨重○‧一八公克、安非他命一包（毛重○．五公克
    ），係屬違禁物，依毒品危害防制條例第十八條第一項前段規定，沒收銷燬之。
    上訴人即被告甲○○部分經合法傳喚，無正當理由不到庭，此部分依一造辯論而
    為判決。
三、據上論斷，應依刑事訴訟法第三百六十九條第一項前段、第三百六十四條、第二
    百九十九條第一項前段、第三百七十一條，毒品危害防制條例第八條第一項、第
    二項、第十一條第一項第二項、第十八條第一項前段，刑法第十一條前段、第五
    十五條、第四十七條，判決如主文。
本案經檢察官王雪惠到庭執行職務。
中      華      民      國      九十      年      一      月    十九    日
                          臺灣高等法院臺中分院刑事第六庭
                                        審判長法  官  李  文  雄
                                              法  官  邱  顯  祥
                                              法  官  陳  嘉  雄
右正本證明與原本無異。
如不服本判決應於收受送達後十日內向本院提出上訴書狀，其未述上訴之理由者並
得於提起上訴後十日內向本院補提理由書（均須按他造當事人之人數附繕本）。
                                              書記官  王  麗  英
中      華      民      國      九十      年      一      月    二十    日
                                                                        Ｄ


司法院資訊處製作；財團法人民間司法改革基金會備份。
